【裁判字號】    99,勞安訴,7
【裁判日期】    991007
【裁判案由】    業務過失致死等
【裁判全文】
臺灣臺中地方法院刑事判決  99年度勞安訴字第7號
公  訴  人  臺灣臺中地方法院檢察署檢察官
被      告  丞浚工程有限公司
            代表人  丁○○
            丁○○
            丙○○
            乙○○
上列被告等因業務過失致死等案件，經檢察官提起公訴（98年度
偵字第17179號、99年度偵字第5766號），於本院準備程序中，
被告等人就被訴事實為有罪之陳述，經本院合議庭裁定由受命法
官獨任進行簡式審判程序，本院判決如下：
    主  文
丞浚工程有限公司違反勞工安全衛生法第5條第1項之規定，致發
生第28條第2項第1款之職業災害，處罰金新臺幣伍萬元。
丁○○從事業務之人，因業務上之過失致人於死，處有期徒刑伍
月，如易科罰金，以新台幣壹仟元折算壹日。緩刑貳年。
丙○○從事業務之人，因業務上之過失致人於死，處有期徒刑拾
月。緩刑貳年。
乙○○從事業務之人，因業務上之過失致人於死，處有期徒刑陸
月，如易科罰金，以新台幣壹仟元折算壹日。緩刑貳年。
    事  實
一、丁○○係設於高雄市三民區○○○路542號1樓丞浚工程有限
    公司（下稱丞浚公司）之負責人；乙○○係設於高雄縣岡山
    鎮○○路29號1樓晨興工程有限公司（下稱晨興公司）之負
    責人，亦為從事移動式起重機提供服務業務之人；丙○○受
    僱於晨興公司之員工，為從事移動式起重機操作業務之人。
    緣丞浚公司、晨星公司分別為中一工程有限公司（設於高雄
    市○○區○○街42巷3號，下稱中一公司）承攬中龍鋼鐵股
    份有限公司「中龍二期一階煉鋼廠廠房鋼構及機械設備安裝
    工程（工地位置在臺中縣龍井鄉○○路100號）之其中「擴
    建轉爐鋼構吊裝工程（下稱轉爐鋼構吊裝工程）」之下游承
    包商。丞浚公司承攬「轉爐鋼構吊裝工程」中之「6LINE 以
    東鋼構及全區電焊、油膝、軌道、拆牆、灌漿、鋼承板等部
    分」，為從事上開工程施作業務之法人。於民國98年3月8日
    上午10時30分許，丞浚公司負責人丁○○指派受僱勞工黃俊
    生從事承攬業務之鋼構除鏽及油漆作業，並委請晨興公司提
    供移動式起重機吊掛搭乘設備（即俗稱吊籃）供黃俊生搭乘
    以從事上開工作，丁○○原應提供具有安全防護之場所，並
    指定工作場所負責人擔任指揮協調工作，及晨星公司負責人
    乙○○提供有搭乘設備及懸掛裝置之移動式起動機械，本應
    妥善檢查測試，並確實檢查過該起重機之機具吊鉤或吊具，
    有至少保持0.25公尺距離之過捲預防及過捲警報裝置之功能
    ，以防止操作上開機械設備造成之危害。而依當時情形，又
    無不能注意之情事，竟疏未注意及此，未指定工作場所負責
    人負責指揮協調之工作，任令黃俊生兼任指揮移動式起重機
    之升降操作，同時前開移動式起重機，該過捲預防警報線路
    失常，已不具過捲預防裝置之功能，僅由領有合格駕駛荷重
    起重機操作員工丙○○以目測檢查安裝副桿，形式勾選起重
    機及吊掛作業前安全檢查表，即操作前開移動式起重機，俟
    黃俊生頭戴安全帽、穿戴降落傘式安全帶後，令黃俊生由35
    公尺工作平台乘坐上開吊籃而將其安全帶掛鉤鉤在安全母索
    上後，即升往約50公尺高處工作之際，獨由丙○○以對講機
    接受黃俊生告知而操作前開起重機之是否升降，詎竟於吊籃
    升約50公尺高處時，因過捲預防警報線路失常，致副吊鉤壓
    迫移動式起重機之副吊桿，造成荷重表數值跳動於300至400
    公斤之間，丙○○本應注意此異常晃動現象，需緊急停止捲
    揚操作之安全措施，反以無線電聯絡黃俊生察看上方有無碰
    撞異物，且在現場無其他指揮協調人員狀況，也未親自確認
    異狀得否排除，而隨意聽從黃俊生所為「再捲揚」之不當指
    揮，即逕行操作主桿繼續往前伸展，待伸出高度至52.6 公
    尺處（主桿伸至37公尺、角度65度及副桿升至44.2公尺、副
    桿角度25度），致使鋼索過捲斷裂，導致黃俊生隨吊籃自上
    開處掉落至35公尺之工作平台，黃俊生因而受有雙側肋骨骨
    折併氣血胸、腹部鈍挫傷併大量內出血、創傷性休克等傷害
    ，經緊急送醫急救，仍於到院前因腹胸部挫傷引起低血量休
    克死亡，而發生死亡職業災害。
二、案經己○○訴由臺灣高雄地方法院檢察署檢察官呈請臺灣高
    等法院檢察署檢察長令轉臺中地方法院檢察署檢察官及黃俊
    生之母庚○及黃俊生之子女戊○○、己○○告訴偵查起訴。
    理  由
一、按除被告所犯為死刑、無期徒刑、最輕本刑為3 年以上有期
    徒刑之罪或高等法院管轄第1 審案件者外，於刑事訴訟法第
    273條第1項程序進行中，被告先就被訴事實為有罪之陳述時
    ，審判長得告知被告簡式審判程序之旨，並聽取當事人、代
    理人、辯護人及輔佐人之意見後，裁定進行簡式審判程序；
    除簡式審判程序及簡易程序案件外，第1 審應行合議審判，
    刑事訴訟法第273條之1第1 項、第284條之1分別定有明文。
    本件被告丁○○、丙○○、乙○○所犯係死刑、無期徒刑、
    最輕本刑為3 年以上有期徒刑或高等法院管轄第1 審案件以
    外之罪，並於本院行準備程序時就被訴事實為有罪之陳述，
    本院合議庭依前揭規定，經評議結果，裁定改由受命法官獨
    任行簡式審判程序，是其證據之調查，自不受刑事訴訟法第
    一百五十九條第一項、第一百六十一條之二、第一百六十一
    條之三、第一百六十三條之一及第一百六十四條至第一百七
    十條規定之限制，合先敘明。
二、上開事實，業據被告丁○○於本院坦承在卷及被告丙○○、
    乙○○於偵訊及本院審理中自承不諱，核與告訴人庚○、戊○○、己○○於警詢及偵訊中指訴及證人王一杰、李一龍、
    黃俊昌、陳義明、黃國茂、戊○○分別於警詢、偵訊時證述
    情節相符，足認被告自白核與事實相符，足堪採信。此外，
    復有臺灣臺中地方法院檢察署相驗屍體證明書及檢驗報告書
    、現場照片、行政院勞工委員會中區勞動檢查所98年5月15
    日勞中檢機字第0985007456號函之檢查報告、丙○○結業證
    書、移動式起重機每月定期檢查表、移動式起重機檢查結果
    證明影本、移動式起重機每日操作前檢點表、中國鋼鐵結構
    股份有限公司起重機及吊掛作業前安全檢查表影本、設計分
    析計算書、位置現場圖、臺中港務消防隊南堤分隊災害報告
    單及救災救護指揮中心受理報案登錄表、童綜合醫院診斷書
    、和解書影本及協議書影本等件附卷可稽，並有扣案之楔形
    塊、鋼索固定夾、線頭端鋼索、吊車端鋼索、過捲預防裝置
    等各一件可證。本件事證明確，被告之犯行，已可認定。
三、論罪科刑：
  (一)按刑法上所謂業務，係指個人基於其社會地位繼續反覆所執
    行之事務，包括主要業務及其附隨之準備工作與輔助事務在
    內，最高法院89年台上字第8075號著有判例可資參照。
    本件被告丁○○為丞浚工程有限公司之負責人，並僱用被害
    人黃俊生在上址工地施作工程，為從事業務之人，且為勞工
    安全衛生法所稱之雇主，而被告乙○○、丙○○亦為從事工
    程施作相關業務之人，故應特別注意在工作場所應設置勞工
    安全衛生法所規定之必要安全衛生設備與措施，竟疏未注意
    ，在未有足夠安全條件下，使被害人黃俊生乘坐移動式起重
    機之吊籃至高處作業，吊籃因鋼索斷裂自高50公尺處掉落至
    35公尺高處之工作平台，被害人因而受有腹胸挫傷所引起低
    血量休克而死亡。
  (二)核被告丁○○所為，均犯刑法第276條第2項之業務過失致死
    罪及勞工安全衛生法第5條第1項第1款、第31條第1項之罪。
    被告乙○○、丙○○二人，均係犯刑法第276條第2項之業務
    過失致死罪。被告丞浚公司違反第5條第1項之規定，致發生
    第28條第2項第1款之職業災害，亦應勞工安全衛生法第31條
    規定，科以罰金刑。又被告丁○○因前開過失行為同時觸犯
    上開二罪名，為想像競合犯，依刑法第55條之規定，應從一
    重之業務過失致死罪處斷。
  (三)量刑審酌：爰審酌被告丁○○、乙○○二人提供工作場所及
    移動式起重機之提供，均未符合勞工安全衛生法所定之安全
    防護設備，丙○○現場操作人員，亦未盡其現場安全注意義
    務，因而發生本件職業災害，造成被害人死亡此一無法彌補
    之結果，確有不當，惟念其犯後坦承犯行，且已與被害人家
    屬達成和解，有和解書、調解書等影本各一份可稽，已賠償
    金額共450萬元予被害人家屬，態度良好，並考量被害人黃
    俊生一己所為不當指揮之疏失等一切情狀，被告丁○○、乙○○、丙○○各量處有期徒刑5月、6月及10月，至被告丁○○、乙○○二人宣告刑部分，並諭知易科罰金之折算標準；
    被告丞浚公司量處罰金新台幣伍萬元。又查被告乙○○於83
    年間因非駕駛業務過失致死案件，經台灣台南地方法院判處
    有期徒刑6月，於83年12月27日執行完畢，有臺灣高等法院
    被告前案紀錄表附卷可憑，是被告丁○○、乙○○、丙○○
    等三人均未曾因故意犯罪而受有期徒刑以上刑之宣告，其等
    因一時疏失，致觸犯本案犯行，且事後已與被害人家屬達成
    協議及和解，諒經此教訓，應知警惕，尚無再犯之虞，本院
    綜核各情，認前開對其所宣告之刑，以暫不執行為適當，依
    第74條第1項第1款規定，均併宣告緩刑2年，以啟自新。
四、據上論斷，應依刑事訴訟法第273條之1第1項、第299條第1
    項前段，勞工安全衛生法第5條第1項、第31條第1項、第2項
    ，刑法第11條前段、第276條第2項、第55條、第74條第1項
    第1款，刑法施行法第1條之1，判決如主文。
本案經檢察官甲○○到庭執行職務。
中    華    民    國    99    年    10    月    7     日
                  刑事第七庭     法官  張德寬
以上正本證明與原本無異
如不服本判決，應於收受本判決後十日內向本院提出上訴書狀，
其未敘述上訴理由者，並得於提起上訴後十日內向本院補提理由
書狀（均須按他造當事人之人數附繕本）「切勿逕送上級法院」
                                書記官  陳貴卿
中    華    民    國    99    年    10  月    7    日
附錄本案論罪科刑法條全文：
勞工安全衛生法第5條
（必要安全衛生設備與措施）
雇主對左列事項應有符合標準之必要安全衛生設備：
一、防止機械、器具、設備等引起之危害。
二、防止爆炸性、發火性等物質引起之危害。
三、防止電、熱及其他之能引起之危害。
四、防止採石、採掘、裝卸、搬運、堆積及採伐等作業中引起之
    危害。
五、防止有墜落、崩塌等之虞之作業場所引起之危害。
六、防止高壓氣體引起之危害。
七、防止原料、材料、氣體、蒸氣、粉塵、溶劑、化學物品、含
    毒性物質、缺氧空氣、生物病原體等引起之危害。
八、防止輻射線、高溫、低溫、超音波、噪音、振動、異常氣壓
    等引起之危害。
九、防止監視儀表﹑精密作業等引起之危害。
十、防止廢氣、廢液、殘渣等廢棄物引起之危害。
十一、防止水患、火災等引起之危害。
雇主對於勞工就業場所之通道、地板、階梯或通風、採光、照明
、保溫、防濕、休息、避難、急救、醫療及其他為保護勞工健康
及安全設備應妥為規劃，並採取必要之措施。
前二項必要之設備及措施等標準，由中央主管機關定之。
勞工安全衛生法第31條
（罰則）
違反第 5 條第 1 項或第 8 條第 1 項之規定，致發生第 28 條
第 2 項第 1 款之職業災害者，處 3 年以下有期徒刑、拘役或
科或併科新台幣 15 萬元以下罰金。
法人犯前項之罪者，除處罰其負責人外，對該法人亦科以前項之
罰金。
中華民國刑法第276條
（過失致死罪）
因過失致人於死者，處 2 年以下有期徒刑、拘役或 2 千元以下
罰金。
從事業務之人，因業務上之過失犯前項之罪者，處 5 年以下有
期徒刑或拘役，得併科 3 千元以下罰金。

司法院資訊處製作；財團法人民間司法改革基金會備份。
